臺灣嘉義地方法院民事判決　　　　　　　 95年度訴字第711號
原　　　告　戊○○○○○○
　　　　　　　　　　　　之1
　　　　　　丙○○
共　　　同
訴訟代理人　汪玉蓮律師
複　代理人　黃文力律師
被　　　告　川普陶瓷工業股份有限公司
　　　　　　　　　　　　號
兼
法定代理人　甲○○
　　　　　　丁○○
　　　　　　庚○○
　　　　　　辛○○
　　　　　　己○○
上六人共同
訴訟代理人　壬○○
　　　　　　乙○○
上列當事人間請求損害賠償事件，本院於民國96年11月1日言詞
辯論終結，判決如下：
    主  文
原告之訴及其假執行之聲請均駁回。
訴訟費用由原告負擔。
　　事實及理由
壹、程序方面：
　　按訴狀送達後，原告不得將原訴變更或追加他訴。但擴張或
    縮減應受判決事項之聲明者不在此限，民事訴訟法第255條
    第1項第3款定有明文。原告起訴請求被告應連帶給付原告許
    立慈新臺幣（下同）2,924,440元，被告應連帶給付原告丙○○2,923,422元，並均自起訴狀繕本送達之翌日即起至清
    償日止，按年息百分之5計算之利息，嗣起訴狀繕本送達後
    ，原告於審理中擴張請求被告應連帶給付原告許立慈4,469,
    159元，被告應連帶給付原告丙○○4,851,571元，及均自起
    訴狀繕本送達之翌日起至清償日止，按年息百分之5計算之
    利息，核屬擴張應受判決事項之聲明，揆諸前開條文規定，
    應予准許，先予敘明。
貳、原告起訴主張：
一、原告等為被告川普陶瓷公業股份有限公司（下稱川普公司）
    員工，於民國93年9月2日操作SACMI PH1000型磁磚成型機（
    下稱系爭成型機），於啟動電腦控制開關組試磁磚樣本後，
    要清理機器下之粉粒時，未再按下成型機開關，然系爭成型
    機主軸卻自動下降，壓碎原告許立慈右側第一、二、三指到
    手腕處，致遭截斷，並壓碎原告丙○○左手第三、四、五指
    前端被壓斷，亦遭截斷。
二、按勞工安全衛生法第5條第1項第1款規定，雇主應防止機械
    器具設備等引起之危害；同法第14條第2項規定，雇主對於
    第5條第1項之設備及其作業應訂定自動檢查計畫實施自動檢
    查；同法第23條第1項規定，雇主對於勞工應施以從事工作
    及預防災變所必要之安全衛生教育訓練。經查系爭成型機因
    常漏油且未修復，而被告丁○○為總經理負責公司業務經營
    、被告庚○○為廠務經理負責廠務管理工作、被告辛○○為
    課長對機器負維修之責、被告己○○為組長負責業務分配事
    宜，上開被告依上揭規定應注意對於勞工應施以從事工作及
    預防災變所必要之安全衛生教育訓練，且應注意告知勞工對
    於工作場所內之自動化機器設備功能及操作注意事項，以避
    免因機器設備所引起之危害，而依當時情形並無不能注意之
    情形，竟疏於注意，致原告受有截肢之傷害，顯有過失。又
    因故意或過失，不法侵害他人之權利者，負損害賠償責任，
    違反保護他人之法律，致生損害於他人者，負損害賠償責任
    ，數人共同不法侵害他人之權利者，連帶負損害賠償責任，
    民法第184條第1項前段、同條第2項，第185條定有明文，因
    此被告丁○○、庚○○、辛○○、己○○自應負共同侵權行
    為之連帶損害賠償責任。
三、而法人對於其董事或其他有代表權之人因執行職務所加於他
    人之損害，與該行為人連帶負賠償之責任，公司負責人對於
    公司業務之執行，如有違反法令致他人受損害時，對他人應
    與公司負連帶賠償之責，公司法第30條及民法第28條定有明
    文，此係關於法人、公司侵權行為能力之規定，並令法人代
    表人或公司負責人與法人、公司連帶負賠償責任，且不以因
    積極執行職務行為而生之損害為限，如依法律規定，法人代
    表人或公司負責人負有執行該職務之義務，而怠於執行時所
    加於他人之損害，亦包括在內，最高法院64年台上字第2236
    號判例意旨參照。再者，受僱人服勞務，其生命、身體、健
    康有受危害之虞者，僱用人應按其情形為必要之預防，民法
    第483條之1定有明文。本件僱用人為被告川普公司，被告甲○○為法人之代表人，依上開規定被告川普公司與代表人甲○○應負連帶責任，又因被告丁○○、庚○○、辛○○、己○○違反勞工安全衛生法第5條第1項、第6條之規定，依民
    法第188條規定，受僱人因執行職務，不法侵害他人之權利
    者，僱用人應與行為人負連帶賠償責任，是被告川普公司應
    與行為人丁○○、鄭長經、辛○○、己○○負連帶賠償責任
    。
四、又按不法侵害他人之身體或健康者，對於被害人因此喪失或
    減少勞動能力或增加生活上之需要時，應負損害賠償責任；
    又不法侵害他人之身體、健康、名譽及自由者，被害人雖非
    財產上之損害，亦得請求賠償相當之金額，民法第193條第1
    項及第195條第1項定有明文，原告自得依前揭規定為下列之
    請求：
  (一)原告許立慈部分，總計4,469,159元：
  1.醫療費用8,686元
  2.看護費用34,000元
    原告自93年9月2日受傷，住院至93年9月18日，因已呈肢障
    無法自理生活，需有人照料看護，此期間由妻子照顧，「按
    親屬受傷，由親屬代為照顧被害人之起居，固係基於親情，
    但親屬看護所付出之勞力，並非不能評價為金錢，只因兩者
    身分關係密切而免除支付義務，此種親屬基於身分關係之恩
    惠，自不能嘉惠於加害人。故由親屬看護時，雖無現實看護
    之支付，亦應認被害人受有相當親屬看護之損害，得向加害
    人請求賠償。」最高法院86年台上字第2005號判決意旨參照
    。原告住院期間共計17天，以每日2,000元計算，共計34,00
    0元。
  3.喪失勞動能力之損害3,426,473元：
    原告受有右側第一、二、三指到手腕處外傷性截斷，屬殘廢
    等級第六級，勞動能力減少76.90％，事故發生時為39歲，
    距勞動退休年齡60歲尚有21年，以93年8月10日薪資26,327
    元計算，依霍夫曼計算方式扣除中間利息，得請求3,426,47
    3元（計算式為：263271214.0000000076.90％＝0000
    000）。
  4.慰撫金1,000,000元
    原告正值青壯年，卻因此次意外頓時成為肢障，右手指殘缺
    ，無法使力，精神損害實屬重大，為此請求1,000,000元之
    慰撫金。
  (二)原告丙○○部分，總計4,851,517元：
  1.醫療費用19,580元。
  2.看護費用22,000元
    原告自93年9月2日受傷，住院至93年9月13日，期間由妻子
    照顧共計11天，以每日2,000元計算，爰請求22,000元。
  3.喪失勞動能力之損害3,809,937元：
    原告受有左側第三、四、五指前端被壓斷致遭截斷，屬殘廢
    等級第八級，勞動能力減少61.52％，事故發生時為26歲，
    距勞動退休年齡60歲尚有34年，以93年8月10日薪資26,393
    元計算，依霍夫曼計算方式扣除中間利息，得請求3,809,93
    7元（計算式為：263931219.0000000061.52％＝0000
    000）。
  4.慰撫金1,000,000元
    原告正值青壯年，卻因此次意外頓時成為肢障，右手指殘缺
    ，無法使力，精神損害實屬重大，為此請求1,000,000元之
    慰撫金。
五、對被告抗辯所為之陳述：
  1.被告主張原告違反操作規定將手伸入模腔工作範圍內，惟以
    手伸入模腔工作範圍以掃除粉粒是被告辛○○所教的；且不
    拉安全桿才能進行下一個動作，拉安全桿後會回復到前一動
    作，無法繼續下一動作，因此拉起安全桿就無法將手伸進去
    掃除粉粒，又因若屬自動狀態，主軸幾秒鐘內會自動下降，
    是原告等才會將系爭成型機調成半自動狀態，待掃除粉粒後
    再按面板進行下一動作，所以安全桿就算不拉起，正常狀態
    下主軸仍不會下降。
  2.系爭成型機之內漏油嚴重，是機器故障的主要原因，造成在
    半自動填料沖壓時，主軸還是掉下來；且在正常狀態下，若
    壓到東西，主軸會先停止再上升到原來定點，惟事發時主軸
    卻沒有上升，亦顯機器有問題。查系爭機器為油壓式機械，
    需加液壓油以增加其動能，若機器漏油時致油壓不夠，當會
    導致電磁閥充油不足，使主軸掉落。另系爭機器於案發時並
    無實際保養，被告川普公司僅形式上於保養單蓋上組長級以
    上人員之印章，若有實際保養，似應親自簽名。
  3.被告所提出教育訓練資料上簽名是原告許立慈所簽，但實際
    上並沒有實施，僅形式上簽名而已，且迄今仍未提出丙○○
    等新進人員之教育訓練資料。
  4.依被告所提出之機器圖片，該機器前方應設置護圍，惟系爭
    成型機卻未予設置，若被告有加裝護網，則護網會將缺洞地
    方遮檔，縱主軸下降亦不會壓到原告之手。
六、並聲明：(一)被告川普公司應連帶給付原告許立慈4,469,159
    元，並自起訴狀繕本送達翌日起至清償日止，按年息百分之
    5計算之利息；(二)被告應連帶給付原告丙○○4,851,571元，
    並自起訴狀繕本送達之翌日起至清償日止，按年息百分之5
    計算之利息；(三)訴訟費用由被告負擔；(四)原告願供擔保，請
    准宣告假執行。
、被告抗辯：
一、本件事故發生原因係原告等操作系爭成型機時，未拉起安全
    保險桿，而由兩側將粉料徒手送入模腔工作範圍內始造成，
    換言之，原告等嚴重違反於成型機啟動後嚴禁進入壓製範圍
    內，且進入工作範圍內又未將安全拉桿拉起之操作規定。
二、系爭成型機有數組邏輯閥、電磁閥等元件及油位控制等油位
    標，當微機控制系統接到油位低標信號後，會自動停機，而
    不能再啟動。因此，當有成型機漏油時，伺服器即停止動作
    ，即使以半自動強制啟動也無法使其運作，且事故發生時也
    無法再由曾錦輝操作上升，此於刑事勘驗中，工程師亦研判
    縱有漏油，主軸亦不致快速下降。
三、被告對員工皆會施以從事工作及預防災變所必要之安全衛生
    教育訓練，有庭呈教育訓練資料可稽，而施以教育訓練時，
    被告庚○○、辛○○、己○○均會在場，然因時間久遠，部
    分教育訓練資料已遺失。且原告並未具體說明本件損害之發
    生與未依規定施以教育訓練是否有相當因果關係。
四、就損害賠償金額方面：
  (一)醫療費用方面：
    若無醫療費用單據之請求，即屬無據。
  (二)看護費用部分：
    原告所出示之診斷書，並無需要看護之醫囑，因此原告等是
    否需他人看護之必要，容有疑義。
  (三)喪失勞動能力部分：
    經醫院鑑定原告許立慈喪失勞動能力為第9級，而原告丙○○為第11級，超過此部分之金額即屬無據。
  (四)精神慰撫金部分：
    事故發生後，被告川普公司即採取相關救護措施，並提出相
    關繼續工作之優厚條件，皆為原告等所不接受，且原告等所
    請求之慰撫金過高。並皆聲明：原告之訴駁回；訴訟費用由
    原告負擔；如受不利之判決，請准供擔保宣告免為假執行。
肆、本院得心證之理由：
一、原告主張渠等均為被告川普公司員工，於93年9月2日操作系
    爭成型機時，因系爭成型機主軸下降而壓碎原告許立慈右側
    第一、二、三指到手腕處，致遭截斷，並壓碎原告丙○○左
    手第三、四、五指前端被壓斷，亦遭截斷等情，業據原告提
    出診斷證明書、勞工保險被保險人投保資料表為憑，且為被
    告所不爭執，堪信為真實。惟原告主張事故發生之原因，係
    因被告未依勞工安全衛生法確實檢查保養系爭成型機，而系
    爭成型機因漏油嚴重導致故障，主軸突然下降致壓碎原告手
    指，且被告未依勞工安全衛生法對原告實施安全衛生教育訓
    練等語，則為被告否認，辯稱：系爭成型機均有依日、週、
    月、年按時保養維修，此次事故與漏油無關，且被告川普公
    司對新進人員均有實施教育訓練，本件事故係因被告本身操
    作不當所致等語置辯。因此，本件應查明之重點厥為：(1)事
    故之發生，係因系爭成型機故障，抑或人為操作不當所致？
    (2)如係系爭成型機故障，被告有無依規定檢查保養系爭成型
    機？(3)如係人為操作不當，被告有無依規定對原告實施安全
    衛生教育訓練？茲分別說明如下。
二、本件事故係因人為操作不當所致
　(一)查原告二人告訴被告甲○○、丁○○、己○○、庚○○、辛○○業務過失傷害案件，經嘉義地方法院檢察署檢察官指派
    檢察事務官會同原告二人及被告等，與經雙方同意之鑑定人
    即系爭成型機之經銷商陶揚有限公司技術人員陳文政，至川
    普公司會勘系爭成型機，並由原告二人示範事故發生時操作
    機器之情形，勘驗結果鑑定人陳文政認系爭成型機安全桿可
    以正常使用，沒有損害之情形，且壓機沖頭在正常使用下，
    沒有脫落自己掉下來的情形，壓機操作正常，應無維修不當
    問題之事實，業經本院調閱嘉義地方法院檢察署95年度偵字
    第4751號偵查卷宗，核閱附於卷宗內之勘驗照片及陶揚有限
    公司出具之陳報狀無訛，且與鑑定證人陳文政於本院證稱：
    我去現場測試過，安全桿沒有打壞、受傷的現象，只要安全
    桿拉起，沖頭就不會掉下等語相符（詳本院卷(二)第75頁），
    應堪採信。
  (二)原告復主張：事故前系爭成型機設定在半自動狀態下，在沖
    頭下面短暫停留以手撫平粉料，縱使未拉安全桿，主軸也不
    應掉下來，要長時間停機斷電時才需拉起安全桿。但事故前
    系爭成型機漏油嚴重，導致機器故障致操作時系爭成型機主
    軸突然掉下云云。本院參酌原告許立慈於前揭偵查案件中自
    承：當時我在清除粉粒，原告丙○○在幫我，當時安全拉桿
    沒有拉起來等語；原告丙○○亦供稱：當時原告許立慈在撥
    掉粉粒，我在換土，安全拉桿並未拉起等語（詳上開偵卷94
    年度發查字第274號卷第39、40頁），則原告二人將手伸入
    模具範圍內時，並未將安全拉桿拉起一節，堪以認定。參諸
    本院質之鑑定證人陳文政：進入系爭成型機模腔範圍時，應
    如何操作？鑑定證人李文政證稱：只要是磁磚成型機，一旦
    進入模腔範圍就要把安全桿拉起，安全桿拉起的作用，係防
    止沖頭下滑，所謂的半自動就是將原本可以設定為一次完成
　　的動作，分為二次完成，只要是在沖頭下面操作，就一定要
  　將安全桿拉起，跟設定為全自動或半自動無關。如果在沖頭
    下面操作的時候，安全桿沒有拉起，因為機器會感應，機器
    就會自動沖壓等語（詳本院卷(二)第69、70頁）；核與被告川
    普公司員工羅勝峰於前揭偵查案件中證稱：我擔任副組長，
    工作內容就是操作成型機。我們在佈粉之後，一定會將安全
　　桿拉起，再進行掃除粉粒的動作，只要進入模具範圍內，就
  　要拉起安全拉桿等語相符（詳上開偵卷94年度發查他字第98
    號卷95年5月16日詢問筆錄）。足認不論系爭成型機是否設
    定在半自動狀態下，只要進入模具範圍內，即必須將安全拉
    捍拉起，以防止機器感應後自動沖壓。因此，原告主張設定
    事故時系爭成型機設定在半自動狀態下，在沖頭下方短暫操
    作無庸拉起安全桿云云，洵無可採。
  (三)至於原告主張系爭成型機有漏油問題，證人羅勝峰於前揭偵
    查卷宗供稱：系爭成型機於93年9月之前有些漏油，但只是
    稍微有些滲漏，如果漏油太嚴重，馬達會整個斷電，機器就
    會定點不動，不會有後續情形發生等語（詳上開偵卷94年度
    發查他字第98號卷95年5月16日詢問筆錄）。而鑑定證人陳
    文政於本院則證稱：事發前，我有去被告川普公司的工廠看
    過，因為被告川普公司的廠務說系爭成型機漏油，我記得當
    天我帶零件去，我去現場看的時候有看到一攤油，但當天沒
    有維修，後來再約一次去維修。但我維修的部分是模具的「
    頂出缸」，頂出缸是把磁磚從模具頂出來且推出來送到輸送
    帶上面，與沖頭掉下來的壓力沒有關係。維修時，先拔下頂
    出缸，再換密封圈，換密封圈是現場穿被告制服之技術人員
    做的，我是技師，在現場指導他們怎麼做，並且檢查是否正
    確，換了頂出缸的密封圈以後，被告川普公司的人員跟我說
    還會漏油，我再去檢查，認為沒有問題，又再拆了一次，只
    是將密封圈調整一下，後來我再去檢查就沒有再漏油了等語
    （詳本院卷(二)第72頁）。則系爭成型機於事故前雖曾漏油，
    惟漏油所在位置係「頂出缸」而非「沖頭」，頂出缸部分漏
    油情形並非嚴重，且於事故前經鑑定證人陳文政監督維修後
    ，亦未再發生漏油情形，應堪認定。
  (四)況且，系爭成型機之頂出缸縱使發生嚴重漏油情形，電腦會
    顯示「伺服壓力不足」，此時機器會停機，如果伺服壓力還
    大於一百bar的時候，沖頭還是會頂住不會下降，如果伺服
    裡面的密封圈壓力慢慢消失完畢以後，沖頭才會慢慢下降一
    情，亦據鑑定證人陳文政證述在卷（詳本院卷(二)第73頁），
    經核與操作系爭成型機之證人羅勝峰於前揭偵查案件中證稱
    ：如果漏油太嚴重，馬達會整個斷電，機器就會定點不動，
    不會有後續情形發生等語相符，堪信屬實。因此，系爭成型
    機縱使發生嚴重漏油情形，亦須經過伺服密封圈壓力逐漸減
    少至一百bar以下之後，沖頭才會慢慢下降，此與原告二人
    主張沖頭突然快速掉下的情形，兩者迥異，是原告主張沖頭
    突然掉下係因系爭成型機漏油云云，亦非可採。
  (五)本院復參諸被告等主張被告川普公司確有依勞工安全衛生法
  　定期檢查維修系爭成型機，並提出93年度8、9、10月份之定
    期（週）保養表及日常保養表為證（詳本院卷(一)第142至147
    頁），且證人羅勝峰於前揭偵查案件中證稱：我有操作保養
    系爭成型機，公司對機器的保養有年、月、日的保養，日保
    養就是檢查保養表上的8項內容，週、月、年的保養就是對
    較複雜的項目進行檢測，（經提示系爭成型機之日常保養表
    及定期保養表）系爭成型機的日常保養表上之保養紀錄是真
    的檢查，日保養較簡單，巡視一下即可等語；證人許意傑即
    被告川普公司員工於上開偵查案件中亦供稱：我在被告川普
    公司擔任組長，保養是每一個人都要做的，由每個有操作到
    該機器的員工輪流保養。（經提示系爭成型機之日常保養表
    及定期保養表）保養完是蓋章確認，保養表是保養的人拿表
    就其上8點逐項檢視，沒有問題就打勾，9月份時操作系爭成
    型機一切正常，沒有向主管反應過任何事等語（詳上開偵卷
    94年度發查他字第98號卷95年5月16日、95年5月25日詢問筆
    錄），則被告主張被告川普公司有依規定按時檢查維修一情
    ，洵堪採信。原告二人雖主張保養紀錄不實，系爭成型機並
    未實際保養，僅有形式上蓋章云云，尚無足憑採。
  (六)原告復主張：成型機壓到異物時，沖頭應會自動上升，但系
    爭成型機並未自動上升，足見系爭成型機故障云云。然查，
    鑑定證人陳文政於本院證稱：成型機可以設定下降的高度，
    以及下降的速度，如果在未達設定的高度前，就碰到異物，
    除非是鋼鐵類的堅硬物品，否則還是會持續下降到設定的高
    度沖壓。但因粉料需要一定的厚度才能沖壓，如果沖頭壓到
    手的時候，因為手的厚度沒有達到粉料的厚度，所以沖頭偵
    測到粉料不足的訊號，就會停止加壓等語（詳本院卷(二)第73
    、74頁）。本院參酌原告許立慈受有右側第一、二、三指到
    手腕處遭壓碎，原告丙○○受有左手第三、四、五指前端被
    壓斷之傷勢，然系爭成型機加壓壓力為1000噸，業據鑑定證
    人陳文政於本院陳明在卷，因此，苟系爭成型機壓到原告二
    人手部後仍繼續沖壓1000噸之壓力，原告二人手部傷勢應較
    上開傷勢嚴重數倍為是，由此亦足徵，系爭成型機沖頭下降
    到達設定高度時，確因偵測到粉料不足而停止加壓1000噸之
    壓力。然沖頭縱使偵測到粉料不足而停止加壓，是否即能避
    免原告二人受傷？參諸鑑定證人陳文政於本院證稱：沖頭到
    模具的距離只有14公分，理論上沖頭在到達設定高度前，即
    使碰到異物還是會繼續下降，因為下降的壓力很大、很快，
    即使想要停也停不住，除非是按電腦螢幕上的STOP按鈕讓整
    個機器都停止，沖頭才會停止動作。而且沖頭在到達設定高
    度前，縱使碰到異物，還是會繼續下降到設定的高度，而沖
    頭本身的重量就有5噸，所以即使沖頭下降到設定的高度後
    往上升，手仍然會受傷等語（詳本院卷(二)第73、76頁）。由
    鑑定證人陳文政前揭所述可知，系爭成型機沖頭本身的重量
    即高達5噸，且因沖頭到模具的距離僅短短14公分，加上系
    爭成型機的加壓壓力為1000噸，下降壓力極大且快，在重力
    加速度下，系爭成型機在下降到設定高度前縱使碰到異物，
    亦無法瞬間停止下降。而系爭成型機的沖頭重量高達5噸，
    縱使未沖壓1000噸壓力，單憑遭5噸重沖頭壓住手部，亦無
    法避免手部骨頭被壓碎之傷勢。因此，原告二人手部分傷勢
    ，應係遭遭5噸重沖頭壓住所致，並非係遭1000噸之沖壓壓
    力成傷一情，亦堪認定。
  (七)而被告川普公司已依規定按時檢查維修系爭成型機，本件事
    故發生，係因原告二人進入模具範圍內，未將安全桿拉起，
    致成型機感應後沖頭下降加壓，並非肇因於成型機漏油所致
    ，已如前述。因此，原告二人未將安全桿拉起，是否係因被
    告川普公司未依法實施安全衛生教育訓練所致？方為本件應
    再繼續探究之重點。至於系爭成型機在到達設定高度前縱使
    碰到異物，亦無法瞬間停止下降，僅能因感應粉料不足而停
    止加壓所設定之1000噸壓力，故原告二人之傷勢，應係遭5
    噸重之沖頭壓住所致，已如前述。而原告二人之傷勢，既係
    在遭5噸重之沖頭壓住時即形成，則原告雖主張系爭成型機
    應會自動上升云云，惟原告二人之傷勢，於遭5噸重之沖頭
    下降到設定高度壓住時即已決定，至於壓住原告二人手部之
    後，5噸重之沖頭是否會自動上升，對於原告二人之傷勢已
    無關聯，故原告二人聲請鑑定證人陳文政陳報系爭成型機是
    否有相關電腦程式設定一情，因與本件待證事實無涉，認無
    調查之必要。
三、被告川普公司已依規定對原告實施安全衛生教育訓練
　(一)原告雖主張被告川普公司未依規定實施教育訓練云云，被告
  　則辯稱均有依規定對新進人員實施教育訓練，並提出原告許
    立慈之教育訓練紀錄卡為證。經查，證人羅勝峰於前開偵查
  　案件中證稱：我在操作上開機器前，被告川普公司有對我們
    實施職前訓練，由課長辛○○及系爭成型機原廠的人來訓練
    ，陸陸續續有舉行教育訓練，有新人來時都會有訓練課程，
    訓練時，有告知要停機較久或要進入模具範圍時，都要拉起
    安全拉桿，我們在佈粉之後，一定會將安全拉桿拉起再掃除
    粉粒等語；核與證人許意傑於前開偵查案件中證稱：我在操
    作上開機器前，被告川普公司有對我們施以職前訓練，由課
    長教導如何操作保養該台機器，告訴我們機器原理及該做不
    該做的事，任職後如果技師來保養時，若有需要加強注意的
    會叫我們再集合再教導一下，也有遇過代理商或原廠人員來
    時再訓練我們一些事，訓練時，有告知在做新品試做時，若
    有需要掃除機器下之粉粒時，須將安全拉桿拉起，我做的時
    候都會拉起等語一致（詳上開偵卷94年度發查他字第98號偵
    卷95年5月16日、95年5月25日詢問筆錄）。
  (二)本院復參諸被告提出原告許立慈之新進人員訓練表、教育訓
    練卡及歷次之內部訓練簽到及評核表（詳本院卷(一)第199 至
    216頁），原告許立慈於本院自承上開訓練表、教育訓練卡
    及簽到表上之簽名為真正，惟辯稱公司實際上未做訓練，且
    訓練內容係有關製造磁磚的過程，與系爭成型機無關云云。
    然本院核對原告許立慈教育訓練卡，其中「托板與速度、粒
    度之關係」、「換模應注意事項」、「常見的問題處理方法
    」、「大小頭、大小片與縮凸腰的處理方法」、「成型機的
    保養與故障排除」、「模具與成型的關係」、「成型技術訓
    練」、「馬達保養與調整」、「粒度和含水率與成型的關係
    」、「模具與成型的關係」等項目，均與操作成型機之知識
    相關，是原告許立慈辯稱訓練內容與操作成型機無關云云，
    尚無可採。另觀諸被告提出之內部訓練簽到及評核表，所載
    之課程名稱亦與操作成型機相關，教育訓練舉辦之日期則橫
    跨90年3月28日至93年8月2日，且其上除原告許立慈簽名外
    ，另經有證人羅勝峰、許意傑及其他員工等簽名等情，再參
　　諸證人羅勝峰及許意傑於前揭偵查案件中證稱：有新人來時
  　公司都會有訓練課程，陸陸續續有舉行教育訓練，訓練時有
    告知要入模具範圍時要拉起安全拉桿等語，堪認證人羅勝峰
    與許意傑前揭所述應與事實相符，足以採信。原告許立慈空
    言辯稱公司實際上未舉辦教育訓練云云，無足憑採。
  (三)又原告丙○○於事故發生時，進入被告川普公司任職僅約3
    個月，原告丙○○亦主張被告川普公司並未對其實施新進人
    員訓練等語，被告於本院陳報因距離事故發生已久，因資料
    遺失，無法提出完整之教育訓練資料，僅能提出原告許立慈
    部分訓練資料，至於原告丙○○部分則無法找到等語。本院
    衡之被告川普公司雖主張有對新進人員確實施以安全衛生教
    育訓練，惟其對所主張有實施教育訓練一節，自應負舉證責
    任，縱使證人羅勝峰、許意傑於前開偵查案件中證稱公司有
    對新人實施訓練課程，陸陸續續有舉行教育訓練等語，惟原
    告丙○○是否確有參與訓練課程，仍須由被告川普公司負舉
    證責任。但查，原告丙○○於前開偵查案件中曾自承：事故
    當時我在換土，【雖然訓練我的人有說手伸入機器時，應將
    安全拉桿拉起來】，但因為需電腦重新設定，故未拉起來等
    語（詳前開偵卷94年度發查字第274號卷94年4月29日詢問筆
    錄），足認原告丙○○非但有參與新進人員訓練課程，且訓
    練課程中亦有提及進入模具範圍時，應將安全拉桿拉起一事
    ，核與證人羅勝峰及許意傑前揭證述內容相符。故被告川普
    公司確有對原告丙○○進行新進人員訓練，並告知進入模具
    範圍時應將按全拉桿拉起之操作規則，應堪認定。
  (四)基上，被告川普公司對原告許立慈及丙○○既皆有實施教育
    訓練，並告知成型機之操作規則，然原告二人既明知上開操
    作規則，仍於進入模具範圍內並將手伸入沖頭下方時，未依
    操作規則將安全拉桿拉桿，逕自冒險進行掃除粉粒之動作，
    則系爭成型機因感應而沖頭下降致壓傷原告二人手部成傷，
    難謂被告川普公司等有何過失可言。
四、至於原告聲請函詢行政院勞工委員會南區勞動檢查所，就該
    所人員於事故後赴川普公司檢查時，該公司人員是否告知該
    機器已無在運作一情，惟本院認此部分與本件待證事實無涉
    ；又原告聲請傳訊證人羅勝峰、許意傑及曾錦輝，欲證明系
    爭成型機漏油嚴重，惟鑑定證人陳文政於本院就系爭成型機
    漏油情形，以及縱使嚴重漏油，亦係在伺服壓力逐漸減少未
    達一百bar的情形下，沖頭才會慢慢下降一節證述在卷，與
    原告主張沖頭係突然掉下一情迥然有異，因此本院認縱未傳
    訊證人羅勝峰、許意傑及曾錦輝，亦不影響本院判斷之基礎
    ；原告另聲請台灣省機械技師公會鑑定系爭成型機處於半自
    動狀態下，未再按成型機開關，主軸卻自動下降之原因為何
    ？然本院綜合前述證據、證人及鑑定證人之證述，認系爭成
    型機主軸下降係因人為操作不當，而非肇因於成型機故障，
    故原告聲請就前開事項鑑定，亦無調查之必要，附此說明。
伍、綜上所述，原告雖主張事故發生之原因，係因被告未依勞工
    安全衛生法確實檢查保養系爭成型機，而系爭成型機因漏油
    嚴重導致故障，主軸突然下降致壓碎原告手指，且被告未依
    勞工安全衛生法對原告實施安全衛生教育訓練等語，惟本院
    依調查證據並綜合卷證證據之結果，認原告尚無法證明其主
　　張之情屬實。從而，原告依侵權行為及公司法之法律關係，
  　請求被告應連帶給付原告許立慈4,469,159元、原告丙○○
    4,851,571元，並均自起訴狀繕本送達翌日起至清償日止，
    按年息百分之5計算之利息，為無理由，應予駁回。又原告
    之請求業經本院為敗訴判決，其假執行之聲請已失所附麗，
    應併予駁回。
陸、本件判決結果已臻明確，兩造其餘攻擊防禦方法及舉證，經
    本院斟酌後，認與判決結果無影響，爰不一一論述，供此敘
    明。
柒、據上論結，原告之訴為無理由，依民事訴訟法第78條，判決
    如主文。
中　　華　　民　　國　　96　　年　　11　　月　　15　　日
                  民二庭法　官　林中如
以上正本係照原本作成
如對本判決上訴須於判決送達後20日內向本院提出上訴狀
中　　華　　民　　國　　96　　年　　11　　月　　15　　日
                        書記官　林柑杏
